【裁判字號】    90,易,942
【裁判日期】    900523
【裁判案由】    違反就業服務法
【裁判全文】
臺灣臺中地方法院刑事判決                          八九十年度易字第九四二號
    公  訴  人  臺灣台中地方法院檢察署檢察官
    被      告  甲○○
                丙○○
右列被告等因違反就業服務法案件，經檢察官提起公訴（九十年度偵字第一五００號
），本院判決如左：
    主  文
丙○○違反雇主不得未經許可留用他人所申請聘僱之外國人之規定，其留用人數為一
人，科罰金新臺幣陸萬元，如易服勞役，以新臺幣玖佰元即銀元參佰元折算壹日。
甲○○無罪。
    事  實
一、丙○○與甲○○係夫妻，由甲○○以其本人名義，申請監護工看護其重病之父親
    張登財（嗣於民國八十八年農曆十月十五日死亡），經取得主管機關許可，於八
    十八年四月下旬，以月薪新台幣（下同）一萬八千元之代價，聘僱菲律賓籍女子
    ＴＵＢＩＬＳＡＲＩＮＡ  ＴＵＢＩＬＡＧ（中文譯名為琳娜）來台在台中市
    ○○路一八七號二樓之住處擔任監護工。嗣因甲○○、丙○○於每週三、六須至
    台中縣大雅鄉○○路○段七五三號旁之「ＣＣＫ夜市」，經營擺設電動玩具攤位
    ，琳娜即在甲○○之指示下，於週三、週六，或自行搭乘公車，或由甲○○、丙
    ○○搭載，自台中市○○路一八七號二樓之住處前往上開丙○○所擺設經營之電
    動玩具攤位，擔任收錢、開分、清潔等工作，工作時間為當日十八時許至翌日凌
    晨二時許。丙○○因而未經許可留用甲○○所申請聘僱之琳娜在前開攤位工作。
    嗣於八十八年九月十一日二十時四十五分許，在「ＣＣＫ夜市」為警循線當場查
    獲。
二、案經臺中市警察局第五分局報請臺灣台中地方法院檢察署檢察官偵查起訴。
    理  由
甲、有罪部分
一、訊據被告丙○○矢口否認有何右揭犯行，辯稱：琳娜是從忠孝路住處坐車到大雅
    去幫忙餵五隻狗的，而狗在攤子旁邊，並未留用其在前開攤位工作云云。惟查：
（一）右揭犯罪事實業據證人即被告所聘僱之菲籍外勞琳娜於警訊中證述明確，並有
      外勞詳細資料一紙、照片一幀附卷可稽。証人即查獲本案之員警乙○○於本院
      亦証稱本件係外勞檢舉至菲律賓在台辦事處轉外事課，由外事警察會同其等查
      獲，查獲時外勞係坐在攤位對面，當時只有被告丙○○與外勞在場。且本件查
      獲時間為晚上八時四十五分，苟前開外勞僅係前往該處餵狗，何以如此晚仍停
      留在前開攤位？況琳娜經警查獲時，正在上開「ＣＣＫ夜市」中被告丙○○所
      擺設經營之電動玩具攤位擔任看顧工作，有臨檢記錄表一紙為憑，足証前開外
      勞所述應與事實相符而可採信。
（二）被告丙○○於警訊中亦坦承警方查獲時，她有在該處營業，並帶琳娜至該處幫
      忙。她有帶外勞至夜市幫忙，次數大約三、四次，足証證人琳娜確係有至被告
      丙○○所經營之前開攤位工作無誤。
（三）被告所聲請傳訊之証人即同在前開夜市業之攤販劉諄瑋、孔強虎於本院亦供稱
      前開外勞大部分是下午五、六點左右，由被告夫妻載去夜市，與他們到夜市的
      時間差不多，外勞回去也是被告夫妻載回去，有時是他們夫妻中一人先載她回
      去。証人即同在前開夜市業之攤販張金龍於本院亦証稱該外勞有時侯由他先載
      回去（張金龍為被告甲○○之叔父），若是他送回去，約為晚上十點半。琳娜
      之工作主要既在照顧被告甲○○之患病之父親，苟琳娜僅係前開上址餵狗，何
      須於下午五、六時到上址後，停留至夜市結束由被告夫妻載回，或於晚上十點
      半始由証人張金龍載回？益徵被告丙○○顯有留用琳娜於上址工作之事實。
    從而，被告丙○○前開所辯，顯不足採。本件事証明確，被告犯行堪以認定。
二、被告丙○○未經許可留用被告甲○○所合法聘僱之外國人，人數為一人，核其所
    為，係違反就業服務法第五十三條第三款之規定，應依同法第五十八條第一項前
    段論處，公訴人認應係違反同法第五十三條第二款之規定，尚有未洽（詳後述）
    ，併此敘明。爰審酌被告並無前科紀錄，品行良好、為充分利用人力而誤觸法網
    ，及其犯罪之手段、所生之損害、留用外籍勞工之人數僅一人、犯後態度等一切
    情狀，量處如主文所示之刑，並諭知易服勞役之折算標準示懲。
乙、無罪部分
一、公訴意旨略以被告甲○○與丙○○係夫妻，二人基於共同犯意之聯絡，由甲○○
    以其本人名義，以申請監護工看護其重病之父親為由，經取得主管機關許可，於
    民國八十八年四月下旬，以月薪一萬八千元之代價，共同聘僱菲律賓籍女子ＴＵ
    ＢＩＬ  ＳＡＲＩＮＡ  ＴＵＢＩＬＡＧ（中文譯名為琳娜）來台工作後，因丙
    ○○於每週之週三、週六均至臺中縣大雅鄉○○路○段七五三號旁之「ＣＣＫ夜
    市」，經營擺設電動玩具攤位。故琳娜即在甲○○之指示下，每逢週三、週六，
    或自行搭乘公車，或由丙○○帶領，自台中市○○路一八七號二樓之住處前往上
    開丙○○所擺設經營之電動玩具攤位，擔任收錢、開分、清潔等工作，工作時間
    為當日十八時許至翌日凌晨二時許。嗣於八十八年九月十一日二十時四十五分許
    ，為警循線當場查獲。因認被告甲○○所為係違反就業服務法第五十三條第二款
    之規定，應依同法第五十八條第一項前段之規定處罰等語。
二、按犯罪事實應依證據認定之，無證據不得推定其犯罪事實，又不能證明被告犯罪
    者，應諭知無罪之判決，刑事訴訟法第一百五十四條、第三百零一條第一項分別
    定有明文。又刑事訴訟法上所謂認定犯罪事實之證據，係指足以認定被告確有犯
    罪行為之積極證據而言，該項證據自須適合於被告犯罪事實之認定，始得採為斷
    罪資料；如未能發現相當證據，或證據不足以證明，自不能以推測或擬制之方法
    ，以為裁判之基礎，最高法院二十九年上字第三一０五號、四十年台上字第八十
    六號分別著有判例可資參照。本件公訴人認被告甲○○涉有前開犯行無非以前開
    犯罪事實業據證人即被告所聘僱之菲籍外勞琳娜於警訊中證述明確，證人琳娜並
    曾檢具相片向馬尼拉經濟文化辦事處勞工中心投訴被告二人命令其從事許可（即
    監護工）以外之工作，有該中心九十年二月十九日之傳真函一紙及八十八年七月
    間所拍攝之相片附卷可稽。２、證人琳娜經警查獲時，正在上開「ＣＣＫ夜市」
    中被告丙○○所擺設經營之電動玩具攤位擔任看顧工作，有臨檢記錄表一紙為憑
    ，被告丙○○亦於警訊中坦承證人琳娜至夜市是幫忙看店，足見證人琳娜確係至
    被告丙○○所經營之攤位工作無誤，故被告二人所辯只是去餵狗云云，純屬卸責
    之詞。３、被告甲○○所申請登記之外勞工作地點係在臺中市○區○○路一八七
    號二樓之四之住處，而證人琳娜則係於遠在臺中縣大雅鄉○○路○段七五三號旁
    之「ＣＣＫ夜市」工作時經警查獲，二處相去不下十餘公里之遙，被告二人辯稱
    琳娜僅係為餵養狗而至查獲地點，顯然不合經濟效益，有違常情。４、被告甲○
    ○先於警訊中坦承係其叫證人琳娜坐公車至大雅鄉，後於偵訊中又改口稱係其父
    親所為，而其父親已於八十八年十月十五日去世云云，供詞前後矛盾，顯係圖卸
    之詞為其主要論據。訊之被告堅決否認有前開犯行，辯稱：是他父親叫琳娜坐公
    車去大雅餵狗的，不知道她為何會至丙○○在夜市之攤位工作云云。
三、經查：本件前開外勞應有至前開被告夫妻經營之攤位工作已如前述，是被告甲○
    ○前開所辯應不可採。惟按就業服務法第五十三條第二款之規定係以「以本人名
    義聘僱外國人為他人工作」為要件，本件前開外勞固係被告甲○○所聘僱。惟其
    聘僱前開外勞係在擔任其重病父親（嗣於八十八年農曆十月十五日死亡）之監護
    工，有前開外勞資料可稽。再前開「ＣＣＫ」夜市之電動玩具攤位主要係被告甲
    ○○所擺設經營，被告丙○○有時侯也會去，前開外勞係被告夫妻載至夜市等情
    ，亦據証人即同在前開夜市業之攤販劉諄瑋、孔強虎於本院供明在卷。前開「Ｃ
    ＣＫ」夜市之電動玩具攤位主要既係被告甲○○所擺設經營，則被告甲○○令其
    在上址工作，尚非「為他人工作」，僅係違反就業服務法第五十三條第四款之指
    派所聘雇之外國人從事申請許可以外之工作，應依同法第六十二條第一項之規定
    處以罰鍰，尚無由成立同法第五十八條第一項之罪，至於被告丙○○則係違反同
    法第五十三條第三項，已如前述。
四、從而，本件被告甲○○部分尚難認其所為係違反就業服務法第五十三條第二款之
    規定，應依同法第五十八條第一項前段之規定論處。此外，復查無其他積極證據
    足資認定被告甲○○有何公訴人所指犯行，本件不能證明被告犯罪，揆諸前開規
    定，自應諭知被告無罪之判決。
丙、據上論斷，應依刑事訴訟法第二百九十九條第一項前段、第三百零一條第一項，
    就業服務法第五十八條第一項前段，刑法第十一條前段、第四十二條第二款，罰
    金罰鍰提高標準條例第二條，判決如主文。
本案經檢察官張富慶到庭執行職務
中      華      民      國      九十    年      五      月    二十三    日
                                臺灣台中地方法院刑事第一庭
                                    法  官  鄭  文  祺
如不服本判決，應於送達後十日內向本院提出上訴狀（須附繕本），上訴於台灣高等
法院台中分院。
                                    書記官
中      華      民      國      九十    年      五      月    二十三    日
附錄論罪科刑法條全文：
就業服務法第五十三條：
雇主不得有左列行為︰
一  聘僱或留用未經許可或許可失效之外國人。
二  以本人名義聘僱外國人為他人工作。
三  未經許可聘僱或留用他人所申請聘僱之外國人。
四  指派所聘僱之外國人從事申請許可以外之工作。
就業服務法第五十八條：
違反第五十三條第一款、第二款或第三款規定，其聘僱或留用人數為一人者，處六月
以下有期徒刑、拘役或科或併科新台幣九萬元以下罰金；其聘僱或留用人數為二人以
上者，處三年以下有期徒刑、拘役或科或併科新台幣三十萬元以下罰金。


司法院資訊處製作；財團法人民間司法改革基金會備份。
